臺灣高雄地方法院刑事判決　　　　　　　96年度易字第612 號
公　訴　人　臺灣高雄地方法院檢察署檢察官
被　　　告　甲○○
上列被告因違反毒品危害防制條例案件，經檢察官提起公訴（95
年度毒偵字第9601號、96年度毒偵字第19號、96年度毒偵字第18
3 號），嗣被告於本院準備程序就被訴事實為有罪之陳述，經審
判長告知被告簡式審判程序意旨，並聽取當事人之意見後，本院
合議庭裁定由受命法官獨任依簡式審判程序審理，惟因本件尚有
依職權調查之處，本院認不應以簡式審判程序審理，改以通常程
序審理，判決如下：
    主  文
本件公訴不受理。
    理  由
一、本件公訴意旨略以：被告甲○○前於民國88年間因違反毒品
    危害防制條例案件，經臺灣高雄地方法院以93年度訴字第31
    7 號判處有期徒刑1 年2 月確定，經送監執行後假釋付保護
    管束，現仍於保護管束期間；又其曾因施用毒品案件，經臺
    灣高雄地方法院以87年度毒聲字第3054號裁定送觀察、勒戒
    後，認無繼續施用毒品之傾向，由臺灣高雄地方法院檢察署
    檢察官於87年10月31日，以87年度偵字第24389 號為不起訴
    處分確定；復於88年間，再因施用毒品案件，經依臺灣高雄
    地方法院以88年度毒聲字第5205號裁定送觀察、勒戒後，認
    有繼續施用毒品傾向，再依法院裁定令入戒治處所施以強制
    戒治，並於92年9 月1 日執行完畢釋放。詎其仍未戒除毒癮
    ，先後於95年11月20日15時50分許、27日14時38分、95年12
    月4 日15時8 分（即採尿時）回溯24小時內之某時，在不詳
    處所施用第二級毒品甲基安非他命2 次。嗣其因前開毒品案
    件假釋付保護管束期間前往本署觀護人室報到接受定期採尿
    檢驗，結果均呈甲基安非他命陽性反應，始悉上情，因認被
    告涉犯毒品危害防制條例第10條第2 項施用第二級毒品罪嫌
    等語。
二、按案件起訴之程序違背規定者，應諭知不受理之判決，並得
    不經言詞辯論為之，刑事訴訟法第303 條第1 款、第307 條
    分別定有明文。查行為人施用毒品案件，依毒品危害防制條
    例第20條第3 項、第1 項及第23條第2 項之規定，需行為人
    係觀察、勒戒或強制戒治執行完畢釋放後，5 年內再犯毒品
    危害防制條例第10條之施用毒品罪者，始由檢察官依法追訴
    。若未經觀察、勒戒或強制戒治之程序而犯毒品危害防制條
    例第10條之施用毒品罪，或觀察勒戒、強制戒治執行完畢釋
    放5 年後，再犯毒品危害防制條例第10條之施用毒品罪者，
    均應由檢察官向法院聲請裁定送勒戒處所觀察、勒戒，經觀
    察、勒戒後，如認無繼續施用毒品傾向者，即應釋放，並為
    不起訴處分，如認有繼續施用毒品傾向者，則由檢察官向法
    院聲請裁定令入戒治處所強制戒治。是毒品危害防制條例第
    23條第2 項規定之「觀察、勒戒或強制戒治執行完畢釋放後
    ，5 年內再犯」，即為檢察官就行為人施用第一、二級毒品
    犯行提起公訴之程序要件。
三、經查，本件被告甲○○前於88年間，因施用毒品案件，經臺
    灣高雄地方法院以88年度毒聲字第5205號裁定送觀察、勒戒
    後，認有繼續施用毒品傾向，再經臺灣高雄地方法院以88年
    度毒聲字第62 01 號裁定令入戒治處所施以強制戒治，並於
    89年1 月4 日經臺灣高雄地方法院以89年度毒聲字第20號裁
    定停止戒治，所餘戒治期間，付保護管束，嗣於89年8 月25
    日戒治執行期滿，而被告甲○○自89年8 月25日戒治執行期
    滿釋放後，迄至94年8 月25日止，此五年期間內被告別無因
    違反毒品危害防制條例案件而遭判刑確定之紀錄，並有臺灣
    高雄看守所函及其附件、臺灣高雄戒治所函、臺灣高等法院
    被告前案紀錄表、臺灣高雄監獄函、臺灣高雄地方法院88年
    度毒聲字第5205號裁定書、89年度毒聲字第20號裁定書、臺
    灣高雄地方法院檢察署檢察官88年聲戒字第1277號、88年戒
    執二字第16號戒治處分執行指揮書各1 件在卷可徵（見本院
    卷第79至85頁、第89至100 頁），則被告本件施用毒品犯行
    之95年11月20日15時50分許、27日14時38分、95年12 月4日
    15時8 分（即採尿時）回溯24小時內之某時，，距前次強制
    戒治執行完畢釋放後既已逾5 年，自應依毒品危害防制條例
    第20條第3 項、第1 項之規定，由檢察官聲請法院裁定送觀
    察、勒戒或強制戒治，並視其結果決定是否為不起訴處分或
    為其他處遇。至於臺灣高雄地方法院檢察署檢察官以被告甲
    ○○上開裁定令入戒治處所施以強制戒治，並於「92年9 月
    1 日」執行完畢釋放之事實，並未提出證據，在客觀上既未
    達於一般人均不致有所懷疑而得確信，且本院依職權調閱臺
    灣高雄地方法院檢察署88年度偵字第14547 號全案卷證資料
    ，上開88年度偵字第14547 號卷第24頁檢附檢察官戒治處分
    執行指揮書88年聲戒字第1277號、88年戒執二字第16號執行
    起算日88年8 月26日（88年8 月26日起至9 月9 日止計15日
    准予折抵）、執行期滿日欄所載示：89年8 月25日之戒治處
    分執行指揮書1 件在卷可佐（見本院卷第91至92頁），則被
    告前次施用毒品犯行之戒治處分執行期滿日應係「89年8 月
    25日」，並非上開起訴書所載示「92年9 月1 日」執行完畢
    釋放，是檢察官誤繕上開日期洵堪認定。此外，本院亦復查
    無其他積極證據足認被告甲○○於「92年9 月1 日」執行戒
    治處分完畢釋放之各項證據，是本院認尚存有合理之懷疑，
    爰本件依前述法律規定，檢察官逕行提起公訴，自屬起訴之
    程序違背規定，且無從補正，應依刑事訴訟法第303 條第1
    款、第307 條之規定，不經言詞辯論，逕為不受理之判決。
據上論斷，應依刑事訴訟法應依刑事訴訟法第303 條第1 款、第
307 條，判決如主文。
中　　華　　民　　國　　96　　年　4 　月　  　23  　　日
                  刑事第三庭審判長法  官  田平安
                                  法  官  郭瓊徽
                                  法　官  施添寶
以上正本證明與原本無異。
如不服本判決，應於判決送達後10日內，向本院提出上訴狀。
中　　華　　民　　國　　96　　年　4 　月　  　24  　　日
 　　　　　　　　　　　　　       書記官  王翌翔
